ACORDAO-COMPLETO-2424654

ACÓRDÃO 10842/2020 ATA 34/2020 - SEGUNDA CÂMARA

VISTOS, relatados e discutidos estes autos de tomada de contas especial instaurada em virtude de irregularidades na aplicação de recursos do Sistema Único de Saúde (SUS) repassados ao município de Campo Largo do Piauí em virtude de pagamentos indevidos de procedimentos;
	ACORDAM os ministros do Tribunal de Contas da União, reunidos em sessão da 2ª Câmara, diante das razões expostas pelo relator, em: 
9.1. rever de ofício o Acórdão 1078/2015-TCU-Segunda Câmara, para tornar insubsistente seu subitem 9.3, em relação ao responsável Paulo Afonso Paz Gil (XXX.273.813-XX) , nos termos do art. 174 do RI/TCU;
9.2. notificar o espólio do Sr. Paulo Afonso Paz Gil, na pessoa de sua administradora provisória, Srª Maria Rosa de Souza Gil (XXX.891.363-XX) , quanto ao débito aplicado no item 9.2 do Acórdão 1078/2015-TCU-Segunda Câmara;
9.3. dar ciência deste acórdão à Procuradoria da República no Estado do Piauí, em atenção ao § 3º do art. 16 da Lei 8.443/1992, c/c o § 7º do art. 209 do Regimento Interno do TCU, para adoção das medidas que entender cabíveis.

Tomada de contas especial . Falecimento do responsável antes da prolação do acórdão condenatório. Revisão de ofício para afastar multa aplicada.

Segunda Câmara

Município de Campo Largo do Piauí - PI.

3. Responsáveis: Cristóvão das Chagas Ribeiro (XXX.381.223-XX); Domingos Rodrigues de Oliveira (XXX.720.563-XX); Paulo Afonso Paz Gil (XXX.273.813-XX).

13.1. Ministros presentes: Ana Arraes (Presidente), Augusto Nardes, Aroldo Cedraz e Vital do Rêgo (Relator).
13.2. Ministro-Substituto convocado que não participou da votação: Marcos Bemquerer Costa.
13.3. Ministro-Substituto presente: André Luís de Carvalho.

ACORDAO-COMPLETO-2518393

Acórdão de Relação 18752/2021 - Primeira Câmara

Acórdão de Relação

Primeira Câmara

VITAL DO RÊGO

Adoto como relatório parte do pronunciamento da Secretaria de Gestão de Processos da Secretaria-Geral de Controle Externo (peça 148) a seguir transcrito, que contou com a anuência do corpo diretivo da unidade (peças 144 e 145) e do representante do Ministério Público junto ao TCU (peça 151) :
O Sr. Paulo Afonso Paz Gil (CPF XXX.273.813-XX) foi notificado do Acórdão 3740/2018 (recursal - peça 96) por meio do ofício de peça 127 (AR à peça 129) , sem sucesso (falecido) . Ante a confirmação do óbito do responsável à peça 130, foi diligenciado o Cartório do 1º Ofício de Registro de Pessoas Naturais de Teresina/PI à peça 135, que enviou a certidão de óbito do responsável à peça 137. Em seguida foi diligenciado o Instituto Nacional do Seguro Social à peça 139, que informou não ter sido localizado benefício previdenciário tendo como instituidor o responsável (peça 142) . Foi diligenciado, ainda, o Tribunal de Justiça do Estado do Piauí à peça 141, que informou não constar ações de inventário em nome do de cujus (peça 147) . Por fim, em consulta às bases de dados da DGI, foram localizados os seguintes parentes passíveis de responsabilidade pela administração do espólio do responsável: Maria Rosa de Souza Gil - CPF XXX.891.363-XX (viúva) , Fabiana de Sousa Gil - CPF XXX.742.533-XX (filha) , Fábio de Souza Gil - CPF XXX.390.823-XX (filho) e Paulo Afonso Paz Gil Junior - CPF XXX.891.503-XX (filho) . Dessa forma, ante a confirmação do óbito do responsável antes do trânsito em julgado do acórdão que lhe imputou multa, faz-se necessária a revisão de ofício com a finalidade de afastar a multa que lhe foi imposta pelo item 9.3 do Acórdão 1078/2015 (peça 63) , nos termos do item 15, Anexo II, do Memorando-Circular 50/2018-Segecex.
Proposta de encaminhamento:
2.1. Pelo exposto, submetem-se os autos à consideração do Sr. Diretor da Dicom/Seproc, propondo-se:
2.1.1. Com relação a Paulo Afonso Paz Gil (CPF XXX.273.813-XX) , falecido, considerando a análise do subitem 1.1 acima: 
i)  Enviar os presentes autos ao Relator para revisão de ofício com a finalidade de afastar a multa imposta pelo item 9.3 do Acórdão 1078/2015 (peça 63) , nos termos do item 15, Anexo II, do Memorando-Circular 50/2018-Segecex;
ii) Obs.: Em consulta às bases de dados da DGI, foram localizados os seguintes parentes passíveis de responsabilidade pela administração de seu espólio: Maria Rosa de Souza Gil - CPF XXX.891.363-XX (viúva) , Fabiana de Sousa Gil - CPF XXX.742.533-XX (filha) , Fábio de Souza Gil - CPF XXX.390.823-XX (filho) e Paulo Afonso Paz Gil Junior - CPF XXX.891.503-XX (filho) .
	É o relatório.

Rodrigo Melo Mesquita (OAB/PI 7.725).

Procurador Júlio Marcelo de Oliveira.

TOMADA DE CONTAS ESPECIAL. REVISÃO DE OFÍCIO. AFASTAMENTO DE MULTA A GESTOR FALECIDO ANTES DO TRÂNSITO EM JULGADO. EXISTÊNCIA DE DÉBITO. CHAMAMENTO AOS AUTOS DO ESPÓLIO DO RESPONSÁVEL.

TOMADA DE CONTAS ESPECIAL (TCE)

Secretaria de Controle Externo de Tomada de Contas Especial (SecexTCE).

A presente tomada de contas especial foi instaurada em virtude de irregularidades na aplicação de recursos do Sistema Único de Saúde (SUS) repassados ao município de Campo Largo do Piauí, nos termos dos achados de relatório de auditoria Denasus 1683/2004.
Em 17/3/2015, por meio do Acórdão 1078/2015-TCU-Segunda Câmara, o Tribunal julgou irregulares as presentes contas, condenando solidariamente os Srs. Domingos Rodrigues de Oliveira (035.720.563-49) , ex-prefeito de Campo Largo do Piauí/PI, Cristóvão das Chagas Ribeiro (182.381.223-68) e Paulo Afonso Paz Gil (036.273.813-00) , ex-secretários municipais de saúde, ao ressarcimento do débito apurado, aplicando-lhes multa individual no valor de R$ 3.000,00, com fundamento no art. 57 da Lei 8.443/92.
Referido julgado foi confirmado em sede recursal, por meio do Acórdão 3740/2018-TCU-Segunda Câmara (peça 96) .
Ocorre que, ao promover a notificação do responsável, a Diretoria de Comunicação Processual da Secretaria de Gestão de Processos/Seproc tomou ciência de seu falecimento do Sr. Paulo Afonso Paz Gil (036.273.813-00) , ocorrido em 12/3/2015, consoante certidão de óbito anexada aos autos (fl. 137) .
A unidade técnica, com a concordância do Ministério Público, propõe rever de ofício o mencionado acórdão, para tornar insubsistente a multa aplicada em seu item 9.3 ao Sr. Paulo Afonso Paz Gil e notificar os parentes passíveis de responsabilidade pela administração do espólio do responsável, quanto ao débito aplicado.
Considero adequada a proposta da Seproc, cujos fundamentos adoto como razões de decidir.
Tal encaminhamento está em consonância com a jurisprudência do Tribunal, que admite, nos casos em que a morte do responsável ocorre antes da prolação do acórdão condenatório, mas após a citação, a notificação do espólio, dispensando-se a repetição das fases processuais validamente concluídas (Acórdãos 4.035/2010 e 5.324/2010, ambos da 2ª Câmara) .
No presente processo, a citação válida do responsável, conforme ofício citatório e aviso de recebimento constantes das peças 39 e 41, ocorrida em 23/5/2012, antes portanto do seu falecimento, comprova que não houve prejuízo ao exercício da ampla defesa e do contraditório, não havendo motivos para invalidar integralmente a decisão do Tribunal.
Constatado o dano, a obrigação de repará-lo recai sobre o espólio ou herdeiros, de acordo com o disposto no art. 5º, inciso XLV, da Constituição Federal. Quanto à multa, todavia, considerando seu caráter personalíssimo, o Tribunal, pode rever, de ofício, o acórdão em que houver sido aplicada a sanção a gestor que tenha falecido antes do trânsito em julgado da deliberação.
Por fim, registro que as diligências realizadas pela unidade técnica demonstraram que o de cujus deixou bens a inventariar, não deixou testamento e não consta ação de Inventário e Arrolamento em nome do responsável, devendo o espólio ser notificado, na pessoa da administradora provisória, Srª Maria Rosa de Souza Gil (453.891.363-49) , viúva.
	Ante o exposto, manifesto-me para que o Tribunal aprove o acórdão que ora submeto à apreciação deste Colegiado.	   
TCU, Sala das Sessões Ministro Luciano Brandão Alves de Souza, em 29 de setembro de 2020.
Ministro VITAL DO RÊGO 
Relator